臺灣板橋地方法院刑事判決　　　　　　　 96年度易字第445號
公　訴　人　臺灣板橋地方法院檢察署檢察官
被　　　告　乙○○
選任辯護人　吳永發律師
　　　　　　黃廷維律師
上列被告因竊盜案件，經檢察官聲請以簡易判決處刑（95年度偵
字第23080 號），本院認應適用通常程序審判，判決如下：
    主  文
乙○○無罪。
    理  由
一、按檢察官聲請以簡易判決處刑之案件，經法院認為有第451
    條之1 第4 項但書之情形者，應適用通常程序審判之，刑事
    訴訟法第452 條定有明文。本件公訴人以被告乙○○涉犯刑
    法第320 條第1 項之竊盜罪，聲請本院以簡易判決處刑。惟
    經本院審理後，認被告應為無罪之諭知，因認有同法第451
    條之1 第4 項但書規定之情形，不得逕以簡易判決處刑，應
    適用通常程序審判之，合先敘明。
二、聲請意旨略以：被告乙○○係全球物流公司之送貨司機，於
    民國95年10月2 日晚間8 時50分許，在設址於臺北縣中和市
    ○○路2 號之「威剛科技公司」運交貨物後，正欲從該棟大
    樓地下室卸貨區開車離去之際，竟意圖為自己不法之所有，
    基於竊盜之犯意，徒手竊取一旁由合陽公司委託甲○○載運
    、現處於其管領下之報價單文件、半導體電子零件（價值新
    臺幣70,000餘元）等物品，得手後隨即駕車離去，惟因遭甲
    ○○發覺，旋將上開竊得物品丟棄於車外，後於地下室出口
    繳費處為甲○○攔下，並報警處理，案經甲○○告訴，因認
    被告涉犯有刑法第320 條第1 項之竊盜罪嫌云云。
三、按公訴人認被告乙○○涉有上揭竊盜罪犯行，無非以上揭犯
    罪事實，業據告訴人甲○○指訴綦詳，復有贓物認領保管單
    、遭竊物品託運契約各1 紙、失竊物品照片2 張等在卷可稽
    ；再該棟大樓地下室卸貨區，均有劃分該大樓內各家公司貨
    物固定放置、分裝及整理之位置，此經告訴人於警詢中陳述
    明確，況被告亦為從事相關貨物運送工作，對此應有所了解
    ，縱然上開文件、電子零件等物品係擺放於地上，衡情應無
    誤認該等物品係遺失物之可能；且被告拾取上開物品之目的
    ，如其所言既係打算交予管理員處理，為何在地下室出口處
    即將上開物品丟棄於外，豈非自相矛盾？！雖被告仍辯稱：
    「（開車）前進數公尺後，發現有（其他）貨物到處散落在
    地上，才想說（上開物品）是別人在整理分裝的貨，就又丟
    回原處」云云，然觀諸被告前開供述，既自承當時其他貨物
    與上開物品間，僅有幾公尺之距離，則為何先前會單獨認定
    該等物品為遺失物，卻在極短時間內即改變看法，反認係他
    人整理中之物品，其中轉折之突然，實與社會一般常情相違
    背，是被告前開所辯各詞，應屬卸責之詞，要無可採，為其
    論據。惟訊據被告乙○○堅決否認有竊盜之犯行，辯稱：伊
    當時卸完貨準備駕車離去時，發現左前方靠牆壁處有2 件物
    品放在地上，心想可能是他人掉落，乃將之撿起，準備在開
    車至出口時交給管理員處理，但其上車啟動後，從右方後照
    鏡又看到右側柱子旁亦有其他貨物散置，心想此2 件物品可
    能是他們的，乃又將車倒退至原地，將該2 件物品丟回原地
    ，此時因發出聲響，甲○○聞聲後有過來看了一眼，未有任
    何表示，伊即駕車離去，伊自始即無竊取該2 件物品之意，
    豈料駕車至出口，即遭人攔下等語。辯護人亦為被告辯護稱
    ：依法院勘驗現場監視器錄影光碟所示，本案現場除係作為
    貨車上下貨物使用外，並無劃分特定人專屬區域位置，而告
    訴人指陳被告拾取貨物之位置，一般人顯無法得知放置在該
    牆角或柱邊位置之本件物品，係他人正在分配、整理待送之
    貨物，難以遽認被告並無誤認係遺失物之可能；再被告車輛
    於進入卸貨區現場時，係停放在碼頭最左邊靠牆位置，光線
    較為昏暗，且其周圍並無放置貨物，故其主觀上先已認知牆
    角位置並未有任何物品放置，且告訴人公司所屬車輛當時亦
    尚未進場卸貨或放置物品，之後又有Ｂ車開進來停在被告車
    輛旁與左柱中間，擋住被告車輛視線，無法觀測到其他停車
    區之活動情形，故告訴人公司車輛嗣後進入停車區並開始卸
    貨之過程，被告於其工作之際，亦無法查知；又依監視錄影
    所示，被告車輛於當日晚上8 時56分34秒，已向前開約一個
    車頭距離，之後又倒退回到原來位置，此即被告原因撿拾本
    件系爭兩件物品，欲駛離至出口處交給管理員，惟因其往前
    開約一個車頭距離時，已超出原Ｂ車擋住視線之範圍，因而
    自右側車窗發現該處柱子下亦有堆積貨物，想說該二件物品
    可能係他人堆積分裝之貨物，才又倒車回原處，將該兩件物
    品丟回原處，公訴意旨所認被告係於出口處始將物品丟棄云
    云，與事實不符，顯屬誤認；另被告果真有竊盜故意，則其
    得手後，當迅速駛離，然其於告訴人甲○○距離其車尚一個
    半車身距離，顯無可能發覺被告行為之情下，反倒車退回原
    處將物品放回原處，才遭甲○○察覺，由此可見被告應顯無
    竊盜之主觀犯意，綜上所述，爰請諭知被告無罪等語。
四、按犯罪事實應依證據認定之，無證據不得認定其犯罪事實，
    刑事訴訟法第154 條第2 項定有明文。而所謂證據，係指足
    以證明被告確有犯罪行為之積極證據而言，該項證據須適於
    為被告犯罪之證明者，始得採為斷罪之資料；再告訴人之告
    訴，係以使被告受刑事訴追為目的，是其陳述是否與事實相
    符，仍應調查其他證據以資審認（參照最高法院69年臺上字
    第4913號、52年臺上字第1300號等判例要旨）。又按認定犯
    罪事實所憑之證據，必須達於一般人均可得確信其為真實之
    程度，而無合理之懷疑存在時，始得據為被告有罪之認定，
    倘若犯罪事實之證明尚未達此一程度，仍有合理之懷疑存在
    ，則應為被告有利之推定，仍不能遽為被告有罪之判斷（參
    見最高法院76年度臺上字第4986號判例、91年度臺上字第39
    號刑事判決等意旨）。又刑法上之竊盜罪，須以意圖為自己
    或第三人不法之所有，而取他人所有物，為其成立要件。經
    查：
    (一)聲請意旨雖指稱本件被告竊盜之犯罪事實，業據告訴人甲
      ○○指訴綦詳云云，然依告訴人於警詢所述，其當時只聽
      到被告將物品從車上丟下地上的聲音，並未當場看到被告
      竊取貨物之情等語（見偵查卷10頁），次依告訴人於本院
      審理時亦證稱：當時伊卸完貨，要去拿在被告旁邊的貨上
      貨時，聽到有東西丟到地上的聲音，當時伊有一點懷疑被
      告拿其公司的貨，等他走了，才叫門口警衛將他攔下報警
      等語（見本院96年7 月10日審判筆錄3 至12頁），可見告
      訴人所見聞者亦僅有被告將本件系爭二件物品丟置至原地
      之情，此與竊盜之要件行為顯然尚屬有間，要難依此遽認
      被告即有竊盜行為可言，況據告訴人上開所述，其亦僅係
      懷疑被告有竊取其公司貨物可能，僅憑此告訴人臆測之詞
      ，亦難確認被告犯有竊盜行為。
    (二)次經本院勘驗被告提出之案發時現場監視器錄影光碟所示
      ，被告貨車（即本院勘驗筆錄所載之Ａ車）係於當日晚上
      8 時19分13秒許駛入，倒車停在案發現場卸貨碼頭最左側
      靠牆位置，同日晚上8 時21分35秒許，另有一貨車（下簡
      稱Ｂ車）駛入倒車停在被告貨車右側與現場左柱之間，擋
      住被告貨車右邊視線，而告訴人貨車（及本院勘驗筆錄所
      載之Ｄ車）係於同日晚上8 時45分32秒許駛入，先停在現
      場右柱前卸貨，再停在卸貨碼頭最右側區域卸貨，最後於
      同日晚上8 時53分7 秒許，倒車停在現場中柱前左側，至
      同日晚上8 時55分7 秒許，被告貨車向前開約一個車身後
      停下，此時告訴人在其貨車（即Ｄ車）右側貨艙門整理貨
      物，然後又搬起貨物往卸貨碼頭左側牆壁方向走去（約同
      時分45秒許）再走回其貨車（約同時56分8 秒許），之後
      又朝卸貨碼頭左前方入口處方向走去（約同時56分31秒許
      ），告訴人再走回其貨車（即Ｄ車）車尾時（約同時56分
      34秒許），被告貨車又倒車駛回原來位置，此際被告貨車
      與告訴人相距約有一個半車身，至同日晚上8 時57分16秒
      許，被告貨車即駛離往出口方向駛去（見本院96年5 月17
      日勘驗筆錄及附圖）。上述現場監視器錄影內容所示過程
      ，核與被告上開所辯情節，尚稱相符，則被告上開所辯緣
      由，非無可能，尚非不可採信，從而即難率認被告確有竊
      盜犯行。且依上述，被告於同日晚上8 時55分7 秒許，將
      貨車向前開約一個車身後停車，核諸被告所辯，其當時係
      將車向前稍微移動，以便關閉車後卸貨架，準備駛離，上
      車前發現左側牆壁角落有本件系爭物品，而將之拾取上車
      之時，約隔1 分半後，被告貨車後倒車停回原處，依被告
      所辯，此時即其將上開系爭物品再丟放回原處，且依上述
      勘驗情節，其撿拾至丟回本件系爭物品之間，當時卸貨碼
      頭現場雖尚有告訴人貨車在場卸貨上貨，但告訴人均在忙
      於上卸貨物，並未走向被告停車處查看，是衡諸常情，被
      告果真有竊盜犯意，其在案發現場靠牆隱密處，拿取系爭
      物品，既未經告訴人或他人發覺，當可迅速逕行駛離，何
      須再將系爭物品丟回造成響聲，故意曝露其犯行，引起告
      訴人之注意，要與犯罪常情不合，顯難遽認被告有竊盜犯
      意，再者被告拾取上開系爭物品後，1分半後，隨即又倒
      車將該系爭物品丟放回原處，衡諸常情亦與被告所辯緣由
      相吻合，非不可信，況被告果真係於故意竊盜後，唯恐已
      遭人發現而將該物丟回，亦無須在現場特意倒車，再將所
      竊物品大力丟回造成響聲，以引起告訴人或他人注意，是
      由此觀之，亦見被告上述舉動情節，顯與一般竊盜犯行有
      悖，從而益見被告所辯事由，應非虛詞，尚堪採信。另核
      諸聲請意旨所認被告係於出口處始將物品丟棄云云，亦與
      上述勘驗結果之事實不符，顯屬誤認，因此聲請意旨據此
      理由以認被告涉有竊盜犯行，亦有未洽。
    (三)另依告訴人於本院審理時證稱：案發現場卸貨碼頭，並非
      其公司專用，亦未告知他人其公司卸貨放置特定位置等語
      （見本院上開審判筆錄），且依上述勘驗結果，案發時被
      告貨車所在位置，係於現場左側靠牆角落，其右側又有Ｂ
      車停放擋住右方視線，從而被告因此未能發現其右方尚有
      他人放置之貨物，而推知系爭物品係他人正在處理之物品
      ，非無可能，是聲請意旨上述被告應無誤認之虞，亦屬率
      斷，且此屬常情推測之詞，如無其他具體證據可資佐證確
      認，亦尚難以此遽認被告確有竊盜犯行。
  是綜上所述，原聲請意旨所認，尚有上開諸多疑點，顯然尚難
  可確信被告確有上揭被訴竊盜犯行無訛，此外復查無其他積極
  證據足認被告確有上開竊盜之犯行，是揆諸上開首揭說明，本
  件不能證明被告犯罪，自應為無罪判決之諭知。
據上論斷，應依刑事訴訟法第452 條、第301 條第1 項，判決如
主文。
本案經檢察官靳開聖到庭執行職務
中　　華　　民　　國　　96　　年　　7 　　月　　31　　日
                刑事第八庭  審判長法  官  王  屏  夏
                                  法  官  王  偉  光
                                  法  官  彭  全  曄
以上正本證明與原本無異
如不服本判決，應於判決送達後10日內，向本院提出上訴狀
                                  書記官  吳  詩  琳
中　　華　　民　　國　　96　　年　　7 　　月　　31　　日
